臺灣橋頭地方法院民事判決
110年度原簡上字第6號
上  訴  人  盧秀妹  

訴訟代理人  毛鈺棻律師
被上訴人    黃志欽  


訴訟代理人  黃小舫律師
上列當事人間請求損害賠償事件，上訴人對於中華民國110年7月
9日本院橋頭簡易庭110年度原簡字第3號第一審判決提起上訴
，本院於民國111年3月30日言詞辯論終結，判決如下：
    主  文
原判決關於命上訴人給付超過新臺幣壹拾捌萬貳仟貳佰壹拾柒元
本息部分，及該部分假執行之宣告，暨訴訟費用之裁判均廢棄。
上開廢棄部分，被上訴人在第一審之訴及假執行之聲請均駁回。
其餘上訴駁回。
第一審及第二審訴訟費用，由上訴人負擔三分之一，餘由被上訴
人負擔。
    事實及理由
一、被上訴人主張：被上訴人於民國108 年6 月3 日20時許因拍
    攝銀河而站立於高雄市茂林區132 線之多納大橋（下稱系爭
    橋樑）西端之內側（白線內），適有上訴人竟無駕駛執照卻
    駕駛車牌號碼0000-00 號車輛（下稱系爭車輛），其明知飲
    用酒類呼吸濃度達每公升0.42毫克之狀況下酒後判斷、操控
    能力極度不佳，卻仍駕駛汽車沿茂林區132 線往多納方向駕
    駛，且駕駛車輛本應遵守標線及注意車前狀況，當時並無不
    能注意之情形，卻突於132 線8.6 公里處偏離車道，直接撞
    擊橋邊護欄即被上訴人站立處（下稱系爭事故），造成被上
    訴人受有左側肱骨骨折及左側脛骨與腓骨骨折等傷害。而被
    上訴人因此事故受有醫療費用新臺幣（下同）36,360元、看
    護費30,000元、計程車費用4,420 元、增加生活費用1,660 
    元、工作損失119,953 元以及精神慰撫金300,000 元之損害
    ，爰依侵權行為之法律關係提起本訴等語。並於原審聲明：
    ㈠上訴人、馬俊哲（馬俊哲部分未經被上訴人上訴而確定）
    應連帶給付被上訴人492,393 元，及自刑事附帶民事起訴狀
    繕本送達最後1位被告翌日起至清償日止，按年息5%計算之
    利息。㈡願供擔保，請准宣告免為假執行。
二、上訴人則以：上訴人承認就系爭事故之發生有過失，然多納
    橋汽車駕駛道路白線外與護欄間距過於窄小，系爭事故發生
    時，被上訴人攜帶腳架拍攝銀河實無可能站立於白色線內，
    蓋為避免相機傾倒，其支撐腳架應有強大立足點即佔有一定
    之面積始得穩固其機身，且拍攝銀河照必須連續曝光30秒，
    並持續關注相機拍攝情況，恐無法隨時注意是否有來車經過
    。況多納橋位處晚間風速變化較大之山區，恐導致腳架穩固
    性差，依經驗法則判斷，拍攝者恐無法棄相機於不顧逕自站
    立於白線內，足徵被上訴人應長期站立於白線外即車道內拍
    攝銀河。另多納橋於夜間極為寧靜，拍攝者應得先聽聞來車
    駕駛聲，並有足夠反應時間得以閃避，況多納橋於夜間一片
    黑暗，更應得預見汽車駕駛者視線不佳恐滋生危害，是以被
    上訴人恐有怠於避免損害發生之虞，自屬與有過失。又上訴
    人經濟狀況不佳，每月僅以觀光區原住民手工藝賺取微薄工
    資，尚有長輩須扶養，且事發當日上訴人配合調查事證等良
    好態度，足徵被上訴人請求金額過高等語，資為抗辯。並於
    原審聲明：㈠被上訴人之訴駁回。㈡如受不利之判決，願供擔
    保，請准宣告免為假執行。
三、原審審理結果，認上訴人確有侵權行為，認上訴人應賠償被
    上訴人272,011元，因而為被上訴人部分勝訴之判決，即判
    決上訴人應給付被上訴人272,011元，並駁回被上訴人其餘
    之訴（原審判決被上訴人敗訴部分，未據被上訴人提起上訴
    而告確定）。上訴人不服提起上訴，除援引原審陳述及主張
    外，另補充：被上訴人與有過失，精神慰撫金過高，應予酌
    減等語。並聲明：㈠原判決不利上訴人部分廢棄；㈡上開廢棄
    部分，被上訴人於第一審之訴駁回。被上訴人則聲明：上訴
    駁回。
四、兩造不爭執事項：
　㈠上訴人於108 年6 月3 日晚上8時許因拍攝銀河而站立於系爭
    橋樑西端之內側，適有上訴人無駕駛執照卻駕駛系爭車輛，
    其飲用酒類呼吸濃度達每公升0.42毫克之狀況下，於132 線
    8.6 公里處偏離車道，直接撞擊橋邊護欄即被上訴人站立處
    ，造成被上訴人受有左側肱骨骨折及左側脛骨與腓骨骨折等
    傷害。
　㈡上訴人上開行為，業經本院以108 年度原交訴字第5 號判決
    犯不能安全駕駛動力交通工具致人於死罪（傷害罪部分因想
    像競合而以一罪論），處有期徒刑5 年，上訴人上訴後，經
    臺灣高等法院高雄分院以109 年度原交上訴字第4 號判決上
    訴駁回，上訴最高法院後，經最高法院110 年度台上字第38
    52號判決駁回確定（下稱系爭前案刑事判決）。
五、本件之爭點：
　㈠被上訴人系爭事故之發生是否與有過失？若有，過失比例為
    何？
　㈡被上訴人得請求之慰撫金以若干元為合理？
六、本件得心證之理由：
　㈠被上訴人就系爭事故之發生是否與有過失？過失比例為何？
　⒈上訴人具有明知飲用酒類呼吸濃度達每公升0.42毫克之狀況
    下酒後判斷、操控能力極度不佳，仍駕駛汽車，及未注意標
    線及車前狀況及依速限行駛，導致偏離車道且超速行駛，直
    接撞擊橋邊護欄之過失一節，為系爭前案刑事判決所認定，
    並為上訴人所不爭執，惟上訴人主張：被上訴人占用車道拍
    照，且選擇於漆黑、視線不佳之山區路上觀星攝影，應自承
    風險，其與有過失云云，惟上訴人上開主張係屬有利之己之
    事實，其自應就上開主張負舉證責任。
　⒉就被上訴人所站立之位置，業經證人林昆明於偵查中證稱：
    聽到有人喊車子來了，我當時已經靠在橋邊緣的護欄上，車
    子車速很快，且車身剛好從我身前擦身而過，並差一點就要
    撞到我等語（見偵卷第55頁），證人邱翊緗於偵查中證稱：
    橋上的人有互相提醒有車子開過來，所以橋上的人就都有往
    橋邊緣靠近，因為車子上坡加速聲音很大，結果車子竟然是
    往橋的邊緣方向快速前進等語（見偵卷第56頁），被上訴人
    黃志欽於警詢中亦曾陳述：我是站立邊線與護欄間拍照等語
    （見相卷第92頁），證人洪勝男於偵查中證稱：現場沒有燈
    光，遠遠的有車來時車燈就很明顯，我們就會互相提醒，後
    來我發現該車的車向有偏向我們且車速變快，我們攝影人員
    均已靠在橋的護欄，後來該車從我背後快速衝過，撞到我右
    前方護欄等語（見相卷第57頁）。是依上開證人所述，其等
    均證稱現場人員均已互相提醒有車靠近，並已靠在橋邊護欄
    ，又攝影器材固然需要腳架固定，但並非腳架張開之處均不
    能站立，攝影者仍可跨越支架，不至於無法靠在護欄邊。又
    系爭事故發生路段，為未劃設人行道之道路，系爭事故係因
    上訴人駕駛車輛駛至路肩「即該處路面邊線（白實線）與道
    路邊緣間」，而撞擊站在路肩之被上訴人一節，亦有道路交
    通事故現場圖、道路交通事故照片附卷可參（警卷第18頁、
    第19頁、第30頁至第33頁），以上事證均足以證明系爭事故
    發生時，被上訴人於系爭事故當時係立於路面邊線外，非屬
    車道範圍，上訴人徒以自身之臆測，認為車道白線與護欄間
    距十分窄小，若操作攝影器材必須占用車道為由，認為被上
    訴人有占用車道之行為，自非足採。
　⒊上訴人曾在系爭前案刑事審理程序中陳稱：當時晚上毫無燈
    光，我覺得就是沒有人，那條路很小，一堆人在橋邊，他們
    應該要離開。我上去也是嚇一跳，快到橋上看到有人在右邊
    ，也來不及剎車了，就打方向盤往左躲過他們，結果車子就
    打滑失控云云。參諸上訴人自承時速約50公里，顯然超過現
    場速限30公里（見道路交通事故調查報告表一），以當地位
    處山區，道路蜿蜒崎嶇，且無足夠照明，坡度又高，其自應
    速度減低，小心駕駛，加上因酒精影響導致反應能力變慢，
    其長期居住當地，就遊客時常不分晝夜逗留該橋上攝影，為
    其所明知，其駕車經過自應提高警覺，遑論現場雖無照明，
    但上訴人夜間駕車可開大燈，對於路況仍能掌握，並無不能
    注意之情事，而其在超速且酒駕之情形下，「我覺得就是沒
    有人」，顯見其並無減速並注意路況之意思，而「快到橋上
    看到有人在右邊，也來不及剎車了，就打方向盤往左躲過他
    們，結果車子就打滑失控」，其「來不及煞車」及「失控打
    滑」即為超速及酒後注意力降低之結果，系爭事故之肇因顯
    然即為上訴人之過失所致，故上訴人要無所謂無從預見並迴
    避之情。而被上訴人雖在該處觀星攝影，惟如上訴人於原審
    所述，系爭橋樑夜間極為寧靜，於系爭車輛來臨前，拍攝者
    早已先聽聞來車駕駛聲，且該處無照明，故若有汽車駛來，
    拍攝者亦得自遠處即可發現車子前方大燈，是參諸上開證人
    之證詞，堪認渠等於上訴人駕車過來前，確實早已聽到車聲
    及見到燈光，並互相提醒有車子開過來，眾人已往橋邊緣靠
    近，然因上訴人全未減速，並打滑失控往護欄撞去，才導致
    被上訴人受傷之結果，是上訴人撞擊被上訴人之處並非道路
    範圍內，被上訴人雖於山區觀星，惟在上訴人接近前，其已
    做好閃避及避讓之準備，並已站在白色實線之外，上訴人若
    盡其注意義務妥善行駛在道路上，即不致發生系爭事故，系
    爭事故之發生乃因上訴人過失行為所致，難認被上訴人有「
    甘冒風險」而與有過失之情形，上訴人上開主張，自無足採
    。
　㈡被上訴人得請求賠償之金額若干？
　⒈被上訴人因系爭事故所請求之醫療費36,360元、看護費30,00
    0元、計程車費4,420元、增加生活費用1,660元、不能工作
    之損失69,571元，未經兩造爭執，並經被上訴人提出相關單
    據，業由原審認定在卷，上開主張，堪予准許。
　⒉按慰撫金之賠償其核給之標準固與財產上損害之計算不同，
    然非不可斟酌雙方身分資力與加害程度，及其他各種情形核
    定相當之數額。被上訴人因系爭事故受有左側肱股骨折及左
    側脛骨及腓骨骨折之傷害，因此接受手術，並需要輪椅、柺
    杖代步，其需他人照顧及休養，已造成日常生活諸多不便，
    其主張受有相當之身心損害，並審酌兩造學歷、經濟狀況、
    身分地位、被上訴人所受傷勢及上訴人侵權行為態樣等相關
    情狀後，認被上訴人請求之精神慰撫金以13萬元計算，應屬
    適當，上訴人抗辯慰撫金過高等情，尚非有據。
　⒊末按保險人依強制汽車責任保險法規定所為之保險給付，視
    為被保險人損害賠償金額之一部分；被保險人受賠償請求時
    ，得扣除之，強制汽車責任保險法第32條定有明文。查被上
    訴人於原審尚未受領保險金，其因系爭事故，於上訴後始受
    領強制汽車責任險保險金89,794元，自應自上訴人應賠償之
    金額中扣除上開保險金。是被上訴人尚得請求上訴人給付之
    金額為182,217元（計算式：272,011－89,794＝182,217）。
七、綜上所述，被上訴人依民法侵權行為之法律關係，請求上訴
    人給付182,217元及自起訴狀繕本送達翌日之108 年12 月13
    日起至清償日止，按年息5 ％計算之利息，為有理由，應予
    准許；逾此範圍之請求，則屬無據。原審就前開不應准許部
    分，為上訴人敗訴之判決，容有未洽，上訴意旨指摘原判決
    此部分不當，求予廢棄改判，為有理由，應由本院改判如主
    文第2 項所示。至原審就上開應准許部分，則無違誤，上訴
    意旨指摘原審此部分不當，聲明廢棄改判，為無理由，應予
    駁回。
八、據上論結，本件上部為一部有理由，一部無理由，依民事訴
    訟法第436 條之1 第3 項、第449 條第1 項、第450 條、第
    79條，判決如主文。
中　　華　　民　　國　　111　　年　　4　　月　　13　日
                  民事第一庭  審判長法　官　朱玲瑤
                  　　　　　　　  　法　官  郭文通
                                 　 法  官  張琬如 
以上正本係照原本作成。
本判決不得上訴。
中　　華　　民　　國　　111 　年　　4 　　月　　13　　日
                                    書記官  楊淳如